【裁判字號】    98,豐簡上,665
【裁判日期】    981028
【裁判案由】    傷害等
【裁判全文】
臺灣臺中地方法院刑事判決  98年度豐簡上字第665號
上  訴  人
即  被  告  乙○○
上列上訴人因傷害等案件，不服本院九十八年度豐簡字第三六九
號中華民國九十八年五月二十七日第一審簡易判決（聲請案號：
臺灣臺中地方法院檢察署九十八年度偵字第四四六一號），提起
上訴，本院管轄之第二審合議庭判決如下：
    主    文
上訴駁回。
    犯罪事實
一、乙○○與甲○原係夫妻關係，已於民國九十五年八月十七日
    離婚，二人間具有家庭暴力防治法第三條第一款「配偶或前
    配偶」之家庭成員關係。詎乙○○於九十七年十月二十二日
    十九時三十分許，在臺中縣東勢鎮○○路五八三巷之善意橋
    土地公廟前，因子女探視問題與甲○發生爭執，乙○○竟先
    基於毀損之犯意，以腳踹甲○所使用之車牌號碼八六八二－
    ＨＪ號自小客車（登記為甲○現任婆婆田鳳嬌所有）駕駛座
    旁之車門，致使上開自小客車車門凹陷變形，足以生損害於
    甲○及田鳳嬌；復出於傷害人身體之犯意，徒手毆打甲○臉
    部，於甲○倒地後，再以腳踹甲○之左側胸部，致甲○受有
    腦震盪未伴有意識喪失、左側臉頰、前額、下顎骨及下巴挫
    傷瘀腫、胸壁挫傷、左側膝挫傷、頭部損傷等傷害。
二、案經甲○訴由臺中縣警察局東勢分局報請臺灣臺中地方法院
    檢察署檢察官偵查後聲請簡易判決處刑。
    理  由
壹、程序部分：
一、按刑事訴訟法第二百三十二條規定「犯罪之被害人，得為告
    訴。」，所謂犯罪之被害人，指因犯罪行為而直接受害之人
    而言；關於財產法益被侵害時，該財產之所有權人固為直接
    被害人，而對於該財產有事實上管領支配力之人，因他人之
    犯罪行為致其管領支配力受有侵害者，亦屬犯罪之直接被害
    人，自得為告訴（最高法院九十五年度台非字第二七五號判
    決意旨參照）。查本件聲請簡易判決處刑意旨所指遭被告毀
    損車門之車號八六八二－ＨＪ號自小客車，雖登記為甲○現
    任婆婆田鳳嬌所有，惟該車輛平常均由甲○使用乙節，有卷
    附行車執照影本一紙，暨證人即告訴人甲○於本院審理之證
    述可資認定（見警卷第十六頁、本院二審卷第三六頁背面）
    ，揆諸前揭說明，堪認甲○對於前揭車輛具有事實上之管領
    支配力，伊因被告毀損車門之犯行而受有侵害，自屬犯罪之
    直接被害人，依法得提出告訴，合先敘明。
二、被告雖謂甲○曾於警局時表示不提出告訴，檢察官不應起訴
    云云。惟告訴人是否不提出告訴或撤回告訴，應以書狀或筆
    錄為憑，不能以口頭言語為準。本案於警詢時並未就甲○不
    提出告訴一情，記載於筆錄上，業據證人即處理本案之員警
    戊○○到庭證陳明確，則本案既查無甲○曾表示不為告訴之
    資料，反觀甲○於九十七年十二月十日警詢時已明確表示就
    被告之傷害、毀損行為提起告訴，有警卷筆錄足參（見警卷
    第九頁），自應認甲○針對被告傷害、毀損之犯行，業均合
    法告訴。
三、證據能力部分：
    本案下列引用之供述及非供述證據，經本院依法踐行調查證
    據程序，公訴人及被告乙○○均不爭執各該證據之證據能力
    ，且亦查無依法應排除其證據能力之情形，是後述所引用證
    據之證據能力皆無疑義。
貳、實體部分：
一、認定犯罪事實所憑之證據及理由：
(一)被告毀損車門之行為：
    上揭被告損壞證人甲○所使用之八六八二－ＨＪ號自小客車
    駕駛座旁車門之犯罪事實，業據被告於本院審理時供認在卷
    ，並經證人甲○於警詢、偵查、本院時，暨現場目擊之被告
    父母吳福炎（所涉教唆傷害部分業經不起訴處分確定）、吳
    劉阿蔥於警、偵中證述屬實，復有車門凹陷變形之照片二幀
    存卷得憑，足證被告之自白與事實相符。此部分事證明確，
    被告毀損犯行，至堪認定。
(二)被告傷害甲○之行為：
    訊據被告坦承於前開時、地，掌摑證人甲○一巴掌不諱，然
    矢口否認有何傷害之犯行，辯稱：其只有打甲○一巴掌，沒
    有用腳踹甲○胸部等部位，甲○胸部挫傷可能是與其母吳劉
    阿蔥拉扯時造成的，且當天甲○去東勢鎮農會附設農民醫院
    （下稱東勢農民醫院）就診後，該院並未開立受傷證明書，
    甲○隔日在馬偕紀念醫院新竹分院（下稱馬偕新竹分院）取
    得之驗傷單，所載傷勢與其無關云云。惟查：
  1.被告上開傷害犯行，業據證人甲○於警詢、偵查中證稱明確
    ，復於本院二審審理時以證人身分接受詰問，具結證陳：那
    天伊到學校載小孩出去，比較晚回去，在案發地點與被告發
    生爭執，被告當天有喝酒，就踢伊的車，並罵伊，之後被告
    打伊一巴掌，伊往後仰就跌倒，被告又踢伊胸口，打伊臉頰
    ，伊跌倒後可能有撞到頭，因為有輕微腦震盪等語甚詳（見
    本院二審卷第三六頁），且有卷附記載甲○腦震盪未伴有意
    識喪失、左側臉頰、前額、下顎骨、下巴挫傷瘀腫、胸壁挫
    傷、左側膝挫傷、頭部損傷之馬偕新竹分院驗傷診斷證明書
    一紙可佐。
  2.被告固辯稱其沒有打、踹甲○胸部等處，甲○胸部挫傷可能
    是與吳劉阿蔥拉扯時造成的云云。然稽之證人甲○於警詢時
    證述：吳劉阿蔥當時拼命保護伊等語，另證人吳福炎、吳劉
    阿蔥亦均證陳：吳劉阿蔥有叫乙○○不要繼續打了等詞，渠
    等自始至終均未言及證人甲○、吳劉阿蔥間曾有拉扯情事，
    足見被告此部分辯解，無可採信。再者，被告雖質疑馬偕新
    竹分院驗傷診斷證明書之證明力，而認應以東勢農民醫院之
    診療紀錄為斷，惟證人甲○於本院二審審理中結稱：因為伊
    有輕微的恐慌症，所以到派出所後呼吸困難，警方有送伊到
    東勢農民醫院，但是沒有驗傷，因醫院認為伊當時昏迷要先
    急救，等伊清醒後，警察就送伊到派出所，伊看病歷才知道
    根本沒有檢查傷勢，後來因為不舒服，所以才去馬偕新竹分
    院就醫；伊離開派出所就直接上高速公路，回新竹到醫院，
    沒有到其他的地方等語在卷（見本院二審卷第三六頁），核
    與證人即帶同甲○前往東勢農民醫院之員警丙○○於本院所
    證：渠將甲○送到東勢農民醫院是因為看到甲○沒有辦法呼
    吸，心臟發生問題，並不是為了要驗傷等情相符。況被告亦
    自承：甲○迄九十七年十月二十二日二十二時，尚在東勢農
    民醫院就醫，又觀諸卷附馬偕新竹分院驗傷診斷證明書記載
    甲○於同日二十三時五十三分入馬偕新竹分院急診治療，足
    見證人甲○證稱伊第二次離開派出所後即直接上高速公路返
    回新竹看診一節屬實。考之證人甲○自案發報警至往馬偕新
    竹分院就診之過程緊湊，再對照證人甲○歷次警、偵迄本院
    之證詞，大體一致，並未誇大，復與證人丙○○所證吻合，
    堪認馬偕新竹分院驗傷診斷證明書所載傷情，應無造假可能
    ，證人甲○前揭證詞，具有高度之憑信性，真實可採，顯見
    被告確有前述毆打證人甲○致傷之行為無訛。
  3.至證人吳福炎、吳劉阿蔥雖皆稱被告只打甲○一巴掌云云，
    然渠等此部分證詞顯與馬偕新竹分院驗傷診斷證明書不符，
    況證人吳福炎、吳劉阿蔥與被告為至親關係，非無迴護被告
    之可能，難以輕信，是以，無從因證人吳福炎、吳劉阿蔥此
    部分證言，即為被告有利之認定。
  4.被告上開所辯，無非係事後卸責之詞，委無足採。本案此部
    分事證明確，被告傷害犯行，堪以認定，應依法論科。
二、論罪科刑部分：
    核被告所為，係犯刑法第三百五十四條之毀損罪、第二百七
    十七條第一項之傷害罪，屬於家庭暴力防治法第二條第二項
    之家庭暴力罪。被告所犯上開二罪間，犯意各別，行為獨立
    ，應予分論併罰。從而，原審以被告罪證明確，依刑事訴訟
    法第四百四十九第一項前段、第四百五十四條第二項，家庭
    暴力防治法第二條第二項（原判決漏載），刑法第二百七十
    七條第一項、第三百五十四條、第四十一條第一項前段、第
    五十一條第六款，刑法施行法第一條之一，分別量處被告拘
    役二十日、五十日，並均諭知如易科罰金，以一千元折算一
    日，暨定應執行拘役六十日，且諭知如上易科罰金之折算標
    準，其認事用法及量刑均屬妥適，被告上訴意旨猶執陳詞，
    而指摘原判決不當，為無理由，應予駁回。
據上論斷，應依刑事訴訟法第四百五十五條之一第一項、第三項
、第三百六十八條，判決如主文。
本案經檢察官丁○○到庭執行職務。
中    華    民    國    98    年    10    月    28    日
                  刑事第十庭    審判長法  官  施慶鴻
                                      法  官  莊秋燕
                                      法  官  周莉菁
以上正本證明與原本無異。
本件不得上訴。
                                      書記官  吳彩華
中    華    民    國    98    年    10    月    28    日
附錄本案論罪科刑法條：
刑法第277條：
傷害人之身體或健康者，處三年以下有期徒刑，拘役或一千元以
下罰金。
犯前項之罪，因而致人於死者，處無期徒刑或七年以上有期徒刑
，致重傷者，處三年以上，十年以下有期徒刑。
刑法第354條：
毀棄、損壞前二條以外之他人之物或致令不堪用，足以生損害於
公眾或他人者，處二年以下有期徒刑、拘役或五百元以下罰金。


司法院資訊處製作；財團法人民間司法改革基金會備份。
